【裁判字號】    90,家訴,91
【裁判日期】    901011
【裁判案由】    撤銷死亡宣告
【裁判全文】
臺灣臺南地方法院民事判決  九十年度家訴字第九一號
    原      告  甲○○
    被      告  乙○○
右原告聲請撤銷死亡宣告事件，本院判決如左：
    主      文
本院民國九十年五月十日九十年度亡字第七號判決應予撤銷。
訴訟費用由被告負擔。
    事      實
甲、原告方面：
 一、聲明：本院九十年度亡字第七號判決應予撤銷。
 二、陳述：原告之母黃瓜與被繼承人黃送為兄妹關係，故其為黃送之姪子，雖知道
     有一位名叫黃送的舅舅，但是未曾見過，只聽家人說過已死亡多年，嗣因被告
     向鈞院聲請准以宣告黃送死亡事件，並經鈞院於民國九十年五月十日，以九十
     年度亡字第七號判決宣告黃送於三十七年十一月二十九日死亡在案，被告乃持
     上開判決前往戶政機關辦理除戶登記，惟經戶政人員尋出日據時代之戶籍謄本
     ，並告知黃送早於昭和十三年（即民國二十七年）十月二十九日死亡，並已登
     記在案，故無法辦理登記等語，嗣經被告於九十年九月中旬告知原告此事，並
     提出戶籍謄本與法院判決予原告，原告始知悉此事，則黃宋既已登記死亡在案
     ，自無另宣告其死亡判決之必要，為此提起本件撤銷死亡宣告之訴訟。
  三、證據：提出戶籍謄本一件及九十年度亡字第七號判決一件。
乙、被告方面：
  一、聲明：無意見。
  二、陳述：其係被繼承人黃送之弟，與原告則為叔姪關係，其僅聽聞家人陳述黃送
      已死亡多年，經向鈞院提起死亡宣告訴訟後，並持鈞院判決前往戶政機關登記
      ，始經戶政機關人員告知黃送實際死亡登記日期較原判決為早，因家中兄弟姊
      均已過世，故乃於九十年九月中旬告知原告此事，請其協助。
丙、本院依職權調閱八十八年度家催字第四０六號公示催告卷宗及九十年度亡字第七
    號死亡宣告卷宗。
    理      由
一、原告起訴主張：原告之母黃瓜與被繼承人黃送為兄妹關係，故其為黃送之姪子，
    其雖知道有一位名叫黃送的舅舅，但是未曾見過，只聽家人說過已死亡多年。嗣
    因被告向鈞院聲請准以宣告黃送死亡事件，並經鈞院於民國九十年五月十日，以
    九十年度亡字第七號判決宣告黃送於三十七年十一月二十九日死亡在案，被告乃
    持上開判決前往戶政機關辦理除戶登記，惟經戶政人員尋出日據時代之戶籍謄本
    ，並告知被告黃送早於昭和十三年（即民國二十七年）十月二十九日死亡，並已
    登記在案，故無法辦理登記等語。被告乃於九十年九月中旬告知原告此事，並提
    出戶籍謄本與法院判決予原告，原告始知悉此事，則黃宋既已登記死亡在案，自
    無另宣告其死亡判決之必要，為此提起本件撤銷死亡宣告之訴訟等語。業據其提
    出戶籍謄本及九十年度亡字第七號判決為證。且經被告到庭自認無訛，並陳稱：
    其先前只知道兄長黃送死亡，但不知何時死亡，故向鈞院提起死亡宣告訴訟，經
    判決後，持該判決向戶政機關辦理除戶登記時，經戶政機關人員告知黃送實際死
    亡登記日期較原判決為早，始知實情，因家中其他兄弟姊均已過世，故乃告知原
    告此事等語。並經本院依職權調閱八十八年度家催字第四０六號公示催告及九十
    年度亡字第七號死亡宣告等卷宗，其中台南縣佳里鎮戶政事務所於上開死亡宣告
    判決後，曾發函告知本院黃送已於昭和十三年十月二十九日死亡，並已登記在案
    等語，有該所九十年六月十三日九十南縣佳戶字第七五三號函在卷可稽，堪信原
    告之主張為真實。
二、按撤銷死亡宣告之訴，除準用第五百五十一條第二項之規定外，如受死亡宣告人
    尚生存或確定死亡之時不當者，亦得提起之。及撤銷死亡宣告之訴，檢察官或有
    法律上利害關係之人，得提起之。民事訴訟法第六百三十六條及第六百三十五條
    分別定有明文。查原告為被繼承人黃送之姪，黃送生前並無配偶及子女，父母又
    已死亡，而原告之母黃瓜死亡日期又較黃送為晚，故原告與黃送之死亡有法律上
    之利害關係，因黃送已於二十七年十月二十九日死亡，且已登記在案乙情，業經
    本院查明在案，已如前述。則本院九十年度亡字第七號判決宣告黃送於三十七年
    十一月二十九日死亡顯與實情不符，揆諸上開法條之規定，聲請人聲請撤銷本院
    九十年五月十日九十年度亡字第七號判決，為有理由，應予准許。
三、結論：原告之訴為有理由，爰依民事訴訟法第七十八條，判決如主文。
中      華      民      國     九十       年      十      月    十一    日
                                 臺灣臺南地方法院民事第三庭
~B法      官  許蕙蘭
右為正本係照原本作成
本判決不得上訴
中      華      民      國    九十      年        十    月       十五   日
~B法院書記官  張淑珍


司法院資訊處製作；財團法人民間司法改革基金會備份。
